【裁判字號】    98,易,917
【裁判日期】    980930
【裁判案由】    傷害
【裁判全文】
臺灣板橋地方法院刑事判決               98年度易字第917號
公  訴  人  臺灣板橋地方法院檢察署檢察官
被      告  戊○○
            丁○○
上列被告因傷害案件，經檢察官提起公訴（98年度偵字第763號
），本院判決如下：
    主  文
戊○○共同傷害人之身體，處有期徒刑肆月，如易科罰金，以新
臺幣壹仟元折算壹日。
丁○○共同傷害人之身體，處有期徒刑月，如易科罰金，以新
臺幣壹仟元折算壹日。
    事  實
一、戊○○、丁○○為兄弟關係；丙○○、己○○（起訴書誤載
    為郭思瑀）、乙○○則分別為甲○○之父、母及兄長。緣戊○○與甲○○原係友人關係，因細故發生爭執後，甲○○竟
    於民國97年11月6 日以瞬間膠破壞戊○○機車之電門鎖等處
    （所涉毀損案件，業經本院以98年度簡字第898 號刑事簡易
    判決判處拘役二十日確定），後雙方及家長相約於97年11月
    25日晚間9 時30分討論和解賠償事宜，詎戊○○於該日晚間
    8 時30分許即夥同丁○○及綽號「楊剛」等五、六名真實姓
    名年籍不詳之成年男子，提前至甲○○位於臺北縣新莊市○○街140 號之住處與甲○○洽談，因該處為店面，乙○○遂
    要求渠等至後面公園處協商，不料竟引起陪同戊○○等人前
    來之友人不滿，雙方遂發生口角衝突，戊○○、丁○○、「
    楊剛」及其餘成年男子等人即基於傷害他人身體之犯意聯絡
    ，在上址共同以徒手或持鑰匙、安全帽及自該處順手取得之
    拖把、椅子等物品之方式，毆打乙○○及甲○○（甲○○部
    分未據提出告訴），斯時在上址住處內之己○○，及在住處
    對面理髮之丙○○見狀後前往制止，戊○○、丁○○等人亦
    承前之傷害之犯意聯絡，共同毆打丙○○及己○○，致乙○○受有頭部外傷併左眉撕裂傷之傷害，丙○○受有頭部外傷
    併右顴骨骨折之傷害，己○○則受有左眼外傷性前房出血之
    傷害。
二、案經乙○○、丙○○、己○○訴由臺北縣政府警察局新莊分
    局報請臺灣板橋地方法院檢察署檢察官偵查起訴。
    理  由
一、證人甲○○、證人即告訴人乙○○、丙○○於警詢中所為之
    證述及新泰綜合醫院醫師洪宗興、余正虹、林欣怡所開立之
    診斷證明書四紙，雖均係被告戊○○、丁○○以外之人於審
    判外之書面陳述，然經本院於審判期日提示被告二人後，被
    告二人就證據能力方面並未聲明異議，且本院審酌被告二人
    對與上開證人甲○○、乙○○及丙○○發生肢體衝突後致渠
    等成傷之事實並不爭執，而醫師洪宗興、余正虹、林欣怡僅
    為依渠等醫療專業執行職務之人，前與被告及告訴人均無恩
    怨，並無虛構事實之動機，是上開證人於案發後記憶猶新之
    際所為之證述，及醫師洪宗興、余正虹、林欣怡於案發後不
    久依其醫療專業檢視各告訴人傷勢後所開立之診斷證明書，
    可信度均屬甚高，如引用作為證據應屬適當，依刑事訴訟法
    第159 條之5 規定，即均有證據能力。
二、訊據被告二人雖坦承於上開時、地與「楊剛」等五、六名成
    年男子共同毆打告訴人乙○○、丙○○成傷之事實，惟均否
    認有傷害之犯行，辯稱：被告二人與其餘五、六名成年人事
    先並無共同毆打告訴人乙○○、丙○○、己○○之犯意聯絡
    ，僅係因一同打撞球後順便陪同被告二人至上址向甲○○催
    討修理機車費用，然在討論賠償事宜過程中，告訴人乙○○
    大聲挑釁，引起陪同友人不滿，引發口角衝突，雙方人馬一
    時衝動下發生互毆情形，嗣告訴人丙○○、己○○前來制止
    ，丙○○又從其汽車後車廂取出木棍一支，被告二人係基於
    防衛之意思加以反擊，然渠等並沒有毆打己○○，當時其眼
    睛也沒有受傷，況其於案發後二日始就醫，亦不能證明其傷
    害係由渠等造成云云。經查：
(一)被告二人於上開時、地夥同「楊剛」等五、六名真實姓名年
    籍不詳之成年男子，至甲○○住處前相約討論賠償事宜時，
    同行友人與告訴人乙○○發生口角衝突後，被告二人即與同
    行友人共同以徒手及持鑰匙、安全帽、椅子、拖把之方式，
    毆打甲○○、乙○○及見狀前來制止之丙○○、己○○，使
    告訴人乙○○、丙○○二人因此受有前述傷害等事實，為被
    告二人所供承不諱，核與證人甲○○於警詢及偵查中、證人
    即告訴人己○○於偵查及本院審理中、證人即告訴人乙○○
    、丙○○於警詢、偵查及本院審理中所為之證述大致相符，
    並有丙○○、乙○○之新泰綜合醫院診斷證明書二紙及傷勢
    照片二幀附卷可稽，是此部分之事實堪以認定，合先敘明。
(二)告訴人己○○案發當時因遭被告二人綽號「楊剛」之友人手
    肘毆打而受有左眼外傷性前房出血之事實，業據其證述甚明
    （參見本院98年8 月28日審判筆錄第7 頁），並有其新泰綜
    合醫院診斷證明書及病歷紀錄各一份在卷可按。雖告訴人己○○遲至案發後二日即97年11月27日方至新泰綜合醫院應診
    ，然當日其即主訴係於同年11月25日晚間8 時被打等語，且
    97 年11 月27日應診當日己○○左眼雖已受有外傷性前房出
    血之傷害，惟其雙眼最佳矯正視力仍有1.0 乙節，有其上開
    病歷資料一份在卷可參，衡情此種傷勢應有忍受一、二日方
    就醫之可能，是其稱因須做生意，且以為受傷情形不嚴重之
    故，方遲至案發後二日就醫等語，尚非不符情理。況告訴人
    己○○之子甲○○雖與被告戊○○間有毀損案件之糾紛，但
    並非何等深仇，其夫丙○○、其子乙○○既均已提出告訴，
    另一子甲○○雖受有傷害然卻未提出告訴，實無再由告訴人
    己○○冒誣告罪之風險捏造事實搆陷被告二人之必要，遑論
    眼睛為人體重要器官，告訴人己○○自行傷害眼睛之可能性
    更屬甚低，是證人己○○、乙○○證稱當時告訴人己○○確
    實眼部受傷，不過以為一下就好僅先冰敷，隔天眼睛很痛看
    不太到才去醫院就診等語，應屬可信（參見上開本院審判筆
    錄第5 、8 頁），從而告訴人己○○應確實係因遭被告友人
    「楊剛」之毆打致受有左眼外傷性前房出血傷害之事實，亦
    堪認定。
(三)按共同實施犯罪行為，在合同意思範圍內，相互利用他人之
    行為，以達其犯罪之目的，原不必每一階段均參與，祇須分
    擔犯罪行為之一部，即應對於全部所發生之結果共同負責。
    而共同正犯之意思聯絡，不限於事前有所協議，於行為當時
    ，基於相互之認識，以共同犯罪之意思參與者，亦無礙於共
    同正犯之成立，最高法院93年度台上字第3332號判決意旨可
    資參照。經查：被告戊○○與證人甲○○間之毀損糾紛，雙
    方及家長原係約定案發當晚9 時30分在甲○○住處洽談乙節
    ，業據證人丙○○於本院審理中證述甚明（參見上開本院審
    判筆錄第12頁），詎被告戊○○等人非但未與其家長一同遵
    時到場，反而無端夥同與渠等糾紛無關之友人五、六人提前
    到場，更單獨邀約甲○○外出，事後復未遲不提供渠等友人
    之聯絡方式以供追查，衡諸常情，顯見渠等與同行友人間當
    具有若雙方一言不合時，即共同傷害甲○○或其上前護衛之
    家人此一共同認識甚明，渠等事後亦果然一同上前毆打乙○○、甲○○及其家人，足認被告二人與其他友人間對本案應
    有犯意聯絡，屬共同正犯。揆諸前揭說明，縱使告訴人己○○等人所受傷害中，有部分傷勢非被告二人親自毆打，而係
    因其他友人毆打所造成，被告二人自仍應就此部分負擔共犯
    之責。
(四)復按彼此互毆，衡之一般社會經驗法則，係屬多數動作構成
    單純一罪而互為攻擊之傷害行為，必以一方初無傷人之行為
    ，因排除對方不法之侵害而加以還擊，始得以正當防衛論。
    反之，縱令一方先行出手，而還擊之一方在客觀上苟非單純
    對於現在不法之侵害為必要排除之反擊行為，因其本即有傷
    害之犯意存在，則對其互為攻擊之還手反擊行為，自無主張
    防衛權之餘地，最高法院30年上字第1040號判例意旨、92年
    度台上字第3039號判決意旨可資參照。準此，本件被告二人
    雖辯稱係告訴人乙○○先大聲挑釁，引起陪同友人不滿，發
    生口角衝突，雙方人馬一時衝動下發生互毆情形，其為求自
    衛方出手防衛或反擊云云，然若被告二人真無傷害告訴人等
    人之意思，見衝突發生後理應上前勸阻而非加入攻擊，再參
    以當時被告方面在人數上佔有明顯優勢，告訴人丙○○受有
    達骨折之嚴重傷害，而被告丁○○僅受有臉頰、四肢部位之
    挫傷、擦傷等輕微外傷等情，亦可知雙方在鬥毆力量方面之
    懸殊，則在此情況下，告訴人乙○○方面對渠等已不構成威
    脅，已無不法侵害情狀之存在，自無再反擊之必要，詎渠等
    竟仍將告訴人乙○○、丙○○、己○○等人毆打成傷，可徵
    渠等當時已動了怒氣，並非單純基於排除不法侵害之意思還
    擊對方，而同時亦具有刻意傷害對方之犯意存在，至為灼然
    ，揆諸前揭說明，被告二人自無主張正當防衛或防衛過當之
    餘地。
(五)據此，被告二人上開所辯，均非足採，本案事證明確，被告
    二人犯行皆堪認定。
三、論罪科刑部分：
(一)核被告二人所為，均係犯刑法第277 條第1 項之傷害罪。渠
    等與「楊剛」等其餘五、六名成年男子間有犯意聯絡、行為
    分擔，均為共同正犯。
(二)本院爰審酌被告戊○○成年後尚無犯罪紀錄、被告丁○○無
    前科，有臺灣高等法院被告前案紀錄表各一份在卷可按，素
    行尚可，犯罪之動機乃係因告訴人丙○○及己○○之子、乙○○之弟甲○○故意毀損被告戊○○之機車所引起（參見卷
    附本院98年度簡字第898 號刑事簡易判決一份），兼衡被害
    人乙○○、丙○○、己○○所受之傷害程度，暨被告戊○○
    、丁○○犯罪時分別甫滿二十三歲、二十歲，尚屬年少識淺
    ，渠等雖未完全認罪，惟坦承主要犯罪事實，且依渠等所提
    和解條件觀之，雖非全無和解誠意，然迄未賠償告訴人損失
    之犯後態度等一切情狀，分別量處如主文所示之刑，並均諭
    知易科罰金之折算標準，以示懲儆。
據上論斷，應依刑事訴訟法第299 條第1 項前段，刑法第28條、
第277 條第1 項、第41條第1 項前段，刑法施行法第1 條之1 第
1 項、第2 項前段，判決如主文。
本案經檢察官陳旭華到庭執行職務。
中    華    民    國    98    年    9     月    30    日
                  刑事第十庭  法  官 張紹省
以上正本證明與原本無異。
如不服本判決應於送達後十日內向本院提出上訴狀。
                              書記官 周雅玲
中    華    民    國    98    年    9     月    30    日
附錄本案論罪科刑法條全文：
中華民國刑法第277條第1項
傷害人之身體或健康者，處三年以下有期徒刑、拘役或一千元以
下罰金。


司法院資訊處製作；財團法人民間司法改革基金會備份。
